【裁判字號】    92,上訴,1037
【裁判日期】    920717
【裁判案由】    殺人未遂等
【裁判全文】
臺灣高等法院臺中分院刑事判決                  九十二年度上訴字第一三七號
    上  訴  人
    即  被  告  乙○○
    選任辯護人  胡昇寶
右上訴人即被告因殺人未遂等案件，不服臺灣臺中地方法院九十二年度易字第六九五
號，中華民國九十二年四月三十日第一審判決（起訴案號：臺灣臺中地方法院檢察署
九十一年度偵字第一００二一、一六七三三號），提起上訴，本院判決如左：
    主      文
原判決撤銷。
乙○○殺人未遂，處有期徒刑貳年陸月。
    事      實
一、乙○○於民國九十一年四月十四日十二時三十分許，駕駛其向環球小客車租賃股
    份有限公司（以下簡稱環球小客車公司）所承租之車牌號碼２Ｑ－８３８３號自
    用小客車，行經在臺中市○○街○段二六五號前時，因見其妻謝曉晶（已於九十
    一年五月十三日與乙○○離婚）與男朋友丙○○手牽手走在一起，並思及日前與
    丙○○發生口角爭執，遭丙○○辱罵情景，竟心生不滿，乃基於殺害丙○○及毀
    損汽車之犯意，自後方衝撞丙○○，謝曉晶也遭撞及，惟因謝曉晶走在車道靠近
    騎樓內側，因而僅受有左腳踝骨骨折之輕微傷害（謝曉晶已於檢察官偵查中撤回
    傷害之告訴），而丙○○則受有頭部外傷、左側第三至第七肋骨骨折併連枷胸及
    血胸等傷害，幸經送醫急救而未生死亡之結果。乙○○所駕之上開車輛則於衝撞
    謝曉晶、丙○○二人後再撞到路旁房屋騎樓門柱，造成車頭保險桿、引擎蓋等處
    嚴重毀損，致生損害於環球小客車公司。
二、案經環球小客車公司提出告訴及丙○○訴由臺中市警察局第三分局報請臺灣臺中
    地方法院檢察署檢察官偵查起訴。
    理      由
一、訊據上訴人即被告乙○○固坦承有於右揭時地，駕駛上開汽車撞及告訴人丙○○
    與謝曉晶，致丙○○與謝曉晶分別受有上開傷害，且造成所駕車輛毀損等事實不
    諱，然矢口否認有何殺人或毀損之犯意，並辯稱：其無殺人及毀損之故意，因為
    事故發生之前，其已經找尋謝曉晶二日而沒有睡覺，見到謝曉晶與丙○○走在一
    起，其起先是將車子慢慢靠近，想要叫他們停下，靠近時不小心誤踩油門而撞到
    他們，車子也因此而撞到騎樓的柱子而受損云云。惟查本件被害人謝曉晶於警訊
    、偵查及原審審理中已迭次證述被告並非誤踩汽車油門，而係故意由後撞擊告訴
    人丙○○甚詳；且徵之告訴人與謝曉晶當時既係手牽手併行於道路邊，而被告則
    係駕駛汽車自後方而來，依卷附現場照片及警製現場略圖，本件案發現場並非急
    左彎之道路，按之通常行車狀況，被告駕車應係大致與被害人平行，縱其係平行
    駕駛中誤踩油門而擦撞到告訴人，告訴人應無被撞至騎樓裡面之可能，且被告所
    駕車輛亦應不致造成正前方因直接撞及騎樓門柱，而嚴重凹陷之可能。足見本件
    被告所駕駛之車輛必係在接近告訴人所在之位置時，從道路右斜向騎樓直接往告
    訴人所在之方向衝撞，而後汽車始會再衝撞到騎樓之門柱，其有以汽車直接撞擊
    告訴人之故意至明。衡之被告係有多年社會歷練之成年男子，對於駕駛汽車直接
    撞擊行人，足以造成他人身體嚴重傷害而至死亡之結果，不可能諉為不知，乃其
    竟刻意以汽車猛力撞擊告訴人，致告訴人受有頭部外傷、左側第三至七肋骨骨折
    併連枷胸及血胸等嚴重之傷害（有診斷證明書一紙在卷可稽），足證其於駕車撞
    擊告訴人之時，確有直接欲置告訴人於死地之犯意。雖然被告駕車撞倒告訴人及
    謝曉晶後曾有下車察看，經謝曉晶斥責並見告訴人已受傷昏迷，因害怕始逃離之
舉動；然據謝曉晶於警訊及檢察官偵查中，一再指稱被告於撞倒其與告訴人，並
    下車之時，尚且持開山刀套作勢要加以毆打；而被告於警訊中亦供稱有拿開山刀
    刀套嚇唬被害人之事實，是被告下車察看，顯係欲再與謝曉晶及告訴人理論、教
    訓或洩憤，尚難以其未即時離開現場，即認為其無殺人之故意。又被告於駕車衝
    撞告訴人及謝曉晶時，依常人之智識判斷，已能預見將造成車輛不等程度之毀損
    ，詎其仍執意猛力衝撞行走於路旁之告訴人及謝曉晶，並因斜向騎樓方向衝撞，
    而撞及路旁房屋門柱，造成車輛嚴重毀損（有卷附照片可按），其就該車輛之毀
    損，自不能諉為沒有毀損之故意，又其毀損該車輛之行為，並致環球小客車受有
    損害，自應負毀損罪責。綜上所述，被告事後辯稱無殺人及毀損之故意，應係卸
    責之詞，不足以採信，本件罪證明確，被告犯行堪予認定。
二、核被告所為，係犯刑法第第二百七十一條第二項、第一項之殺人未遂罪，及第三
    百五十四條之毀損一般物品罪。公訴意旨認被告駕車衝撞告訴人，僅構成同法第
    二百七十七條第一項之普通傷害罪，起訴法條尚有未洽，應予變更。被告以一駕
    車衝撞行為，而觸犯上開二罪名，為想像競合犯，依刑法第五十五條規定，從一
    重之殺人未遂罪處斷。被告著手實施殺人之行為，而未生死亡之結果，為未遂犯
    ，衡之本件犯罪情節，宜依刑法第二十六條前段規定，減輕其刑。又衡之本件被
    告係因乍見其妻之男友與其妻有親密牽手舉動，加以思及曾遭告訴人辱罵，難忍
    綠雲罩頂之羞辱，始有本件犯行，依常人之心理反應，其犯罪情狀尚堪憫恕，縱
    量處最輕本刑仍嫌過重，允宜依刑法第五十九條規定遞減輕其刑。原審法院因認
    被告罪證明確，而予論科，固屬有據；然原判決量刑時，未參酌前開犯罪情狀，
    遽爾量處有期徒刑五年，即有未當。被告上訴意旨否認犯罪故意，仍執陳詞指摘
    原判決不當，雖非有理；然原判決既有前揭可議，仍應由本院予以撤銷改判。爰
    審酌被告犯罪之動機係因難忍羞辱，然以此粗暴手段報復，仍非法之所許，而所
    生之危害非輕，事後告訴人已與之和解，不願追究其責任，有和解書在卷可稽等
    一切情狀，量處如主文第二項所示之刑示懲。
三、至被告雖亦以前開汽車撞傷謝曉晶（業經於偵查中撤回傷害告訴），惟依照謝曉
    晶所述之情節，被告係先以汽車撞其與丙○○一小力之後，再加速撞丙○○，是
    被告要殺害之對象顯然就是丙○○，因為謝曉晶與丙○○手牽手同行，所以被告
    會先以小力將謝曉晶撞倒，以免謝曉晶致死，故被告此部份行為，係犯刑法第二
    百七十七條第一項之普通傷害罪，尚難以被告在同一時間地點同時以汽車撞丙○
    ○及謝曉晶，即認為被告撞謝曉晶部分也犯殺人未遂罪，併予敘明。
據上論斷，應依刑事訴訟法第三百六十九條第一項前段、第三百六十四條、第三百條
、第二百九十九條第一項前段，刑法第二百七十一條第一項、第二項、第三百五十四
條、第五十五條、第二十六條前段、第五十九條，罰金罰鍰提高標準條例第一條前段
，判決如主文。
本案經檢察官甲○○到庭執行職務。
中      華      民      國      九十二  年      七      月      十七    日
                                臺灣高等法院臺中分院刑事第六庭
                                      審判長法  官  李  文  雄
                                            法  官  陳  嘉  雄
                                            法  官  邱  顯  祥
右正本證明與原本無異。
如不服本判決應於收受送達後十日內向本院提出上訴書狀，其未敘述上訴之理由者並
得於提起上訴後十日內向本院補提理由書（均須按他造當事人之人數附繕本）。
                                            書記官  陳  桂  芬
中      華      民      國      九十二  年      七      月      十七    日
                                                                        Ａ


司法院資訊處製作；財團法人民間司法改革基金會備份。
